【裁判字號】    89,簡上,137
【裁判日期】    890609
【裁判案由】    確認委任關係
【裁判全文】
臺灣臺中地方法院民事判決  八十九年度簡上字第一三七號
    上訴人      甲○○
    被上訴人    燕京旅行社有限公司
                        設台中.
    法定代理人  乙○○  住同右.
右當事人間請求確認委任關係事件，上訴人對於中華民國八十九年二月二十九日本院
台中簡易庭（八十九年度中簡字第三三０號）第一審判決提起上訴，本院判決如左：
    主  文
上訴駁回。
第二審訴訟費用由上訴人負擔。
    事  實
甲、上訴人方面：
  一、聲明：
   （一）原判決廢棄。
   （二）確認上訴人對於委託被上訴人辦理申請大陸袁松濤、田春麗、賈素梅三人
         來台之委任關係存在。
  二、陳述：除與原審判決書所載者相同茲予引用外，補稱：於被上訴人所提出之事
      件始末報告書中第四點所載：「境管局電詢田伯伯本人，是否有申請田春麗母
      女來台，田伯伯答以為何非申請三人（連同袁松濤）來台，如果僅為二人則不
      同意申請渠等來台，．．．」。顯見其未能辦成之主因，乃被上訴人第一次申
      請時僅送件二人；而對被上訴人於第一次送申請案時，僅送件二人一節，即不
      得謂其上訴人所主張三人委任關係，有任何同意接受之意思。又被上訴人在知
      悉上訴人已提起確認訴訟後，再向品保協會申訴，顯見甚對委任案亦有不同意
      見。
  三、證據：援用原審之立證方法。
乙、被上訴人方面：
  一、聲明：駁回上訴。
  二、陳述：與原審判決記載相同，茲引用之。
  三、證據：援用原審之立證方法。
    理  由
一、上訴人起訴主張其於民國八十七年四月十三日委託被上訴人公司辦理大陸人士袁
    松濤、田春麗、賈素梅三人來台探親之手續，其費用為每人手續費新台幣（下同
    ）一萬七千三百元，定約後上訴人隨即交付每人各五千元即共一萬五千元之定金
    予被上訴人，其餘尾款嗣上開大陸人士來台後，再行給付。詎兩造於訂約後，被
    上訴人卻僅送出二人申請案件，上訴人始知受騙，事發後被上訴人非但不思己過
    ，又對外散佈不實之說詞，造成上訴人及父親之誤解，為此提起確認兩造間關於
    上訴人委託被上訴人辦理申請大陸袁松濤、田春麗、賈素梅三人來台之委任關係
    。被上訴人則稱對有受上訴人委託辦理上開三名大陸人士來台探親事宜，並不否
    認之，嗣後之所以未辦成，乃因袁松濤之資格不符所致，其願意扣除相關手續費
    用後，將收受之定金全部退還予上訴人等語。
二、按確認法律關係之訴，非原告有即受確認判決之法律上利益者，不得提起之；確
    認證書真偽或為法律關係基礎事實存否之訴，亦同，民事訴訟法第二百四十七條
    第一項定有明文。又若被告對原告主張之法律關係，自始無爭執，即法律關係之
    存否並無不明確之情形，尚不能謂原告有即受確認判決之法律上利益，最高法院
    七十年台上字第二七九二著有判例。是本院首應審究者，係系爭法律關係之存否
    有無不明確之情形。經查：本件上訴人主張其曾於八十七年四月十三日委託被上
    訴人公司辦理大陸人士袁松濤、田春麗、賈素梅三人來台探親之手續等情，業據
    其提出準備資料點收紀錄及訂金單等件為證，復為被上訴人所不爭執，上訴人主
    張之上開事實，堪信為真實。基上可知，被上訴人對於曾接受上訴人委託辦理上
    開大陸人士來台等情，自始均未予以否認，足見兩造間就系爭委任關係之基礎事
    實，並無爭執甚明。揆諸前揭說明，被上訴人對上訴人主張之委任關係，自始並
    無爭執可言，即系爭委任關係之存否並無不明確之情形，是上訴人實無即受確認
    判決之法律上利益。至被上訴人是否有上訴人所稱違約及上開大陸人士未能來台
    之原因為何等情事，則屬兩造間委任契約所衍生之債權債務關係，並不影響兩造
    系爭委任關係存在之事實。依上開判例說明，尚不能謂本件上訴人有即受確認判
    決之法律上利益可言。
三、綜上所述，上訴人既無即受確認判決之法律上利益，是原審為被上訴人勝訴之判
    決，於法並無不合，上訴意旨仍執前詞指摘原判決不當，求予廢棄改判，為無理
    由，應予駁回。
四、據上論結，本件上訴為有理由，依民事訴訟法第四百三十六條之一第三項、第四
    百四十九條第一項、第七十八條，判決如主文。
中      華      民      國    八十九    年      六      月      九      日
                                台灣台中地方法院民事第一庭
                                    審判長法官  吳惠郁
                                          法官  吳蕙玟
                                          法官  林洲富
如對本判決上訴，須於判決送達後二十日內，向本院提出上訴狀，同時表明上訴理由
；如已於本判決宣示後送達前提起上訴者，應於判決送達後十日內補具上訴理由（上
訴僅得以判決適用法規顯有錯誤為理由，並按他造當事人之人數附繕本）。
中      華      民      國    八十九    年      六      月      九      日
~B法院書記官


司法院資訊處製作；財團法人民間司法改革基金會備份。
